【裁判字號】    89,訴,2637
【裁判日期】    900309
【裁判案由】    損害賠償等
【裁判全文】
臺灣臺中地方法院民事判決  八十九年度訴字第二六三七號
    原      告    丙○○
    原      告    乙○○
    右  二  人
    訴訟代理人    林俊雄  律師
    被      告    甲○○      .
    訴訟代理人    蔡壽男  律師
    複  代理人    黃嘉明  律師
右當事人間請求損害賠償事件，本院判決如左：
    主      文
原告之訴及假執行之聲請均駁回。
訴訟費用由原告負擔。
    事      實
甲、原告方面：
一、聲明：
（一）被告應給付原告丙○○新台幣（下同）五十萬元、給付原告乙○○五十萬元，
      並各自起訴狀繕本送達翌日起至清償日止，按年息百分之五計算之利息。
（二）願供擔保，請准宣告假執行。
二、陳述：
    坐落台中縣東勢鎮○○段二六０地號土地為原告丙○○所有（下稱系爭土地），
    而其上建物即門牌號碼台中縣東勢鎮○○路五八一號房屋為原告乙○○所有（
    下稱系爭房屋），因被告於民國八十八年七月間，在系爭土地旁之土地即坐落台
    中縣東勢鎮○○段二六三地號土地上興建房屋，於進行樑柱地基之施工時，未在
    兩造之土地界線處，設置擋土牆等防範措施，即行挖掘土地，致原告丙○○所有
    之系爭土地地基下陷，造成五個大洞，而原告乙○○所有之房屋則因地基下陷，
    造成牆壁樑柱多處龜裂，嗣被告僅將伊本身地基鋼模綁好，以木板隔開後，即逕
    行建造完成房屋，對於原告上開之損害，均置之不理；又臺灣省建築師公會所為
    之鑑定過於草率，故該公會所為之鑑定報告並不實在。因被告之房屋已建築完成
    ，回復原狀甚為困難，經估計原告二人各有五十萬元之損害，爰依民法第七百九
    十四條、第一百八十四條之規定，請求被告給付上開損害及法定遲延利息。
三、證據：提出土地及建物登記謄本各一份、地籍圖謄本一份（均係影本）、照片十
    五張為證，並聲請本院履勘現場及訊問證人劉祥霖、劉裕國，暨聲請本院函臺灣
    省建築師公會鑑定。
乙、被告方面：
一、聲明：如主文所示，並陳明如受不利判決，願供擔保請准免為假執行。
二、陳述：
（一）被告對於在系爭土地之相鄰土地上建築房屋並不爭執，而被告於興建房屋之時
      並未挖深地基興建地下室，且在挖掘樑柱及設置一樓橫樑及平面基礎後，隨即
      豎立鋼筋並澆灌混凝土鞏固，並無侵入原告丙○○土地挖掘之事，故實無發生
      土石崩塌造成原告房屋、土地損害之可能，自無再設置混凝土擋土牆之必要，
      是原告之請求應屬無據。
（二）次查被告房屋興建工程，係由訴外人劉水潭負責承攬，被告係屬該房屋興建工
      程之定作人，該工程既係由訴外人劉水潭承攬興建，一切安全措施，自應由訴
      外人劉水潭負責，且被告對該工程之定作或指示並無過失，是縱原告之主張為
      真實，被告亦無須負損害賠償之責。
三、證據：提出民事判決一份、起訴狀影本一份、估價單八件（均係影本）、照片四
    張為證。
    理      由
一、本件原告起訴主張：被告於坐落台中縣東勢鎮○○段二六三地號土地上興建房屋
    、進行樑柱地基之施工時，未在兩造之土地界線處，設置擋土牆等防範措施，即
    行挖掘土地，致原告丙○○所有之系爭土地地基下陷，形成五個大洞，而原告乙
    ○○所有之房屋因地基下陷，造成牆壁樑柱多處龜裂，受有嚴重損害，雖經原告
    申請臺灣省建築師公會鑑定，然鑑定過程相當草率，實已喪失專業公信力而令原
    告不服，又本件依現場觀察，如欲回復原有結構與基地安全，原告各需要支出五
    十萬元之損害修復費用，為此爰依民法第一百八十四條第一項前段、第七百九十
    四條之規定，請求被告賠償原告二人各五十萬元及法定遲延利息等語。被告則以
    ：被告於興建房屋之時並未挖深地基興建地下室，且在挖掘樑柱及設置一樓橫樑
    及平面基礎後，隨即豎立鋼筋並澆灌混凝土鞏固，並無侵入原告丙○○土地挖掘
    之事，亦未對原告之房屋、土地造成損害；又縱原告主張所受之損害為真，因被
    告所有房屋之興建，係由訴外人劉水潭承攬，被告係屬該房屋興建工程之定作人
    ，且被告對該工程之定作或指示並無過失，是被告亦無須負損害賠償之責等語，
    資為抗辯。
二、原告主張上開之事實，固據提出土地及建物登記謄本各一份、地籍圖謄本一份（
    均係影本）、照片十五張為證，而被告對伊在系爭土地之相鄰土地上建築房屋之
    情，雖不爭執，惟否認原告主張前開之損害係因伊造成，並以前揭情詞抗辯。則
    本件首應審究者，為原告主張其受有前開損害，是否係因被告侵權行為所造成，
    亦即被告是否為本件之侵權行為人？
三、按因故意或過失，不法侵害他人之權利者，負損害賠償責任；復按承攬人因執行
    承攬事項，不法侵害他人之權利者，定作人不負損害賠償責任。但定作人於定作
    或指示有過失者，不在此限。民法第一百八十四條第一項前段、第一百八十九條
    分別定有明文。經查，被告辯稱將在台中縣東勢鎮○○段二六三地號土地上興建
    房屋之建築工程全部交由訴外人劉水潭承攬施作等情，業據被告提出估價單影本
    八件為證，且原告對該估價單之真正亦不爭執，自堪信被告此部分之抗辯為真實
    。準此，足認訴外人劉水潭為上開房屋興建工程之承攬人，亦為上開房屋興建工
    程之行為人。姑且不論上開地基下陷、牆壁龜裂之損害，是否確係由被告上開所
    有房屋在興建時所致，縱認原告主張上開地基下陷、牆壁龜裂之損害係因被告上
    開房屋興建工程施工不當所致之事實為真，然揆諸前揭法條規定，該損害亦應由
    承攬人即侵權行為人劉水潭負損害賠償之責任，而非由僅為定作人、且非侵權行
    為人之被告負損害賠償責任。況縱認本件被告應負定作人之賠償責任，亦應由原
    告就被告對該房屋興建工程之定作或指示有過失乙節負舉證之責任，惟原告就此
    部分，亦未能舉證以實其說，是原告請求被告負損害賠償之責任，自屬無據。
四、從而，原告基於侵權行為之法律關係，請求被告賠償原告二人各五十萬元及法定
    遲延利息等語，為無理由，不應准許。
五、本件原告之訴既經駁回，其假執行之聲請即失所附麗，應併予駁回。
六、本件為判決基礎之事證已臻明確，關於原告聲請訊問證人劉祥霖、劉裕國，及再
    將損害結果送請鑑定，已核無必要；又兩造其餘攻擊防禦方法及舉證，核與判決
    結果不生影響，亦毋庸一一論述，併此敘明。
七、據上論結，本件原告之訴為無理由，依民事訴訟法第七十八條、第八十五條第一
    項前段，判決如主文。
中      華      民      國    九十      年      三      月      九      日
                              臺灣臺中地方法院民事第四庭
~B法      官  王世華
右為正本係照原本作成
如對本判決上訴，須於判決送達後廿日內向本院提出上訴狀
中      華      民      國    九十      年      三      月      九      日
~B法院書記官


司法院資訊處製作；財團法人民間司法改革基金會備份。
